臺灣高等法院臺南分院民事判決　100年度上易字第191號
上　訴　人　劉周樹蘭
訴訟代理人　許 紅 道　律師
被 上 訴人　謝 宗 庭
訴訟代理人　謝 宏 益
上列當事人間請求侵權行為損害賠償事件，上訴人對於中華民國
100年6月30日臺灣臺南地方法院第一審判決（99年度訴字第1707
號）提起上訴，本院於100年11月22日言詞辯論終結，茲判決如
下：
    主  文
上訴駁回。
第二審訴訟費用由上訴人負擔。
    事實及理由
一、上訴人起訴主張：
  (一)被上訴人於民國（下同）97年12月13日17時45分許，騎乘車
    牌號碼251-CDF號重型機車沿臺南市○○區○○路外側車道
    由東向西行駛，途經大灣路708號前，見前方約15.8公尺路
    口號誌已呈紅燈，仍以時速35公里速度前行，疏未注意車前
    狀況，亦未減速慢行，作隨時停車之準備，致撞及由南向北
    步行橫越大灣路，行將抵達路肩之上訴人，致上訴人因此受
    有頭部外傷腦出血、右鎖骨骨折與右肩肌腱裂開等傷害。爰
    依民法第184條第1項前段、民法第192條之2、第193條第1項
    、第195條第1項之規定，求為判決命被上訴人應給付上訴人
    新台幣（下同）66萬5151元（其中醫療費用7萬2831元、看
    護費用23萬1840元、交通費6萬480元、精神慰撫金30萬元）
    ，及自起訴狀繕本送達翌日起至清償日止，按週年利率百分
    之五計算利息云云。（原審為上訴人敗訴之判決。上訴人僅
    就醫療費及看護費用其中30萬元範圍聲明不服，其餘部分已
    告確定）。
  (二)上訴聲明：
    1.原判決廢棄。
    2.被上訴人應給付上訴人30萬元，及自起訴狀繕本送達翌日
      起至清償日止，按年利率百分之5計算之利息。
    3.第一、二審訴訟費用由被上訴人負擔。
二、被上訴人則以：
  (一)上訴人於事故發生時，徒步穿越大灣路708號前路段，未正
    常行走斑馬線，且係突然違規穿越自小客車前方侵入被上訴
    人正常行駛之車道，此種情況下，駕駛人縱然已為必要之注
    意，並已採取適當之措施，應仍無法避免本件事故之發生，
    難認被上訴人具有能注意而不注意之過失。臺灣省臺南區車
    輛行車事故鑑定委員會及臺灣省車輛行車事故覆議鑑定委員
    會鑑定結果，並未審酌上訴人嚴重違規、被上訴人無法注意
    之事實等語置辯。
  (二)答辯聲明：
    1.上訴駁回。
    2.第二審訴訟費用由上訴人負擔。
三、兩造不爭執之事實：
    被上訴人於97年12月13日17時45分許，騎乘車號251-CDF號
    機車，沿臺南市○○區○○路由東往西行駛，途經大灣路70
    8號前之外側車道時，撞及由南向北步行橫越大灣路之上訴
    人，上訴人因而受有頭部外傷併腦挫傷出血、右鎖骨骨折等
    傷害，業據上訴人提出診斷證明書、臺灣省臺南區車輛行車
    事故鑑定委員會鑑定意見書、道路交通事故現場圖等為證（
    原審新調字卷第11至18頁），並經本院依職權調取上訴人告
    訴被上訴人過失傷害案件全卷（臺灣臺南地方法院檢察署98
    年度調偵字第1177號）核閱無誤，且為兩造所不爭執，應信
    為真實。
四、本件車禍事故如何發生？經查：
  (一)本件車禍發生地點，係在臺南市○○區○○路708號前由東
    向西之路段上，該處劃有分向限制線，雙向各有內、外車道
    ，被上訴人機車撞及上訴人倒地後位置，係在由東向西外側
    車道上，該外側車道上留有刮地痕0.6公尺，距離大灣路與
    南興路口之行人穿越道15.8公尺各情，有警卷所附道路交通
    事故現場圖、道路交通事故調查報告表(一)(二)及現場照片所示
    （臺南縣警察局永康分局南縣永警偵字第0980012304號警卷
    第17至20頁、第31至35頁，下稱「警卷」）。
  (二)上訴人於偵查中分別供承：「我人沿臺南縣永康市○○路70
    8號對向路邊由南往北方向穿越馬路要通過住家，要過馬路
    時我有先行確定車道上左右方沒有來車，穿越馬路至對向時
    至大灣路708號前，我人就被機車撞倒致我人倒地受傷，事
    故之前我並沒有看見與我發生碰撞之251-CDF號重機車是從
    我何方向駛至肇事地點」、「（你當時要過馬路時，有無走
    在斑馬線上？）沒有，是走在斑馬線旁邊」、「（當時你家
    那邊馬路上的方向，有無車輛在等紅燈？）沒有車在等紅燈
    ，也沒有機車，有一部轎車停在我家前面等紅燈，我是從那
    輛轎車的前面要走過去，我停在那輛轎車前面看沒有車才過
    馬路，大約走了幾步就被撞到」等語（警卷第11頁、臺灣臺
    南地方法院檢察署98年度調偵字第1177號偵查卷第28頁，下
    稱「偵卷」）。而被上訴人於偵查中亦稱：「（發生事故之
    前，你騎大灣路東向西，該路段車流量如何？）是下班時間
    ，而且前面有紅燈，內車道的汽車都停止，我們機車道的機
    車都往前行駛去等紅燈」、「我發現時距離她五公尺，她是
    從內車道停等的自小客車中間走出來，發現她時因為二邊有
    車子無法閃避，有剎車，但來是撞倒她，我有擦傷，但沒有
    看醫生」（偵卷第12頁），互核兩造就本件車禍發生之情節
    ，大致相符。
  (三)依上事證，本件車禍發生之際，被上訴人係騎乘機車行駛於
    大灣路由東向西之外側車道上，距離大灣路與南興路口約有
    15.8公尺，當時路口的交通號誌係紅燈，至於由東向西內側
    車道上已有停等紅燈之汽車，上訴人係違規由南向北步行穿
    越劃設有分向限制線之大灣路，先橫越分向限制線及東向西
    內側車道上停等紅燈之小客車，復侵入被上訴人騎機車行駛
    於東向西之外側車道，雙方於大灣路東向西之外側車道上發
    生碰撞，堪可認定。
五、本件車禍事故之發生，兩造雙方有無過失責任，應如何判定
    ？經查：
  (一)按「行人應在劃設之人行道行走，在未劃設人行道之道路，
    應靠邊行走，並不得在道路上任意奔跑、追逐、嬉戲或坐、
    臥、蹲、立，阻礙交通。」、「行人穿越道路，應依下列規
    定：三、在禁止穿越、劃有分向限制線、設有劃分島或護欄
    之路段或三快車道以上之單行道，不得穿越道路。六、在未
    設第一款行人穿越設施，亦非禁止穿越之路段穿越道路時，
    應注意左右無來車，始可小心迅速穿越。」，道路交通安全
    規則第133條、第134條第3款、第6款分別定有明文。茲查，
    上訴人係自南向北步行違規穿越大灣路，先橫越道路分向限
    制線及由東向西內側車道上停等紅燈之小客車後，再侵入被
    上訴人行駛之由東向西之外側車道，雙方於大灣路由東向西
    外側車道上發生碰撞，業如上述，則上訴人未在人行道行走
    及穿越劃有分向限制線之道路，及未注意有無來車貿然通過
    ，係違反道路交通安全規則第133條、第134條第3款、第6款
    之規定，已甚明確。
  (二)次按，「機器腳踏車行駛之車道，應依標誌或標線之規定行
    駛；無標誌或標線者，依下列規定行駛：一、在未劃分快慢
    車道之道路，應在最外側二車道行駛；單行道應在最左、右
    側車道行駛。二、在已劃分快慢車道之道路，雙向道路應在
    最外側快車道及慢車道行駛；單行道道路應在慢車道及與慢
    車道相鄰之快車道行駛。」，道路交通安全規則第99條第1
    項、第2項定有明文。茲查，本件肇事路段行車速限50公里
    ，此有道路交通事故調查報告表(一)可稽（警卷第18頁），被
    上訴人自陳當時車速僅35公里（原審卷第11頁反面），且被
    上訴人係行駛於系爭道路之外側車道，顯見被上訴人因見前
    方路口為紅燈，業已自動減速慢行中，被上訴人係依循號誌
    、行車速限而行駛，並未有超速行駛或其他違規行為，堪予
    認定。
  (三)又「汽車駕駛人，因可信賴其他參與交通之對方亦能遵守交
    通規則，且衡諸日常生活經驗及一般合理駕駛人之注意能力
    ，已為必要之注意，並已採取適當之措施，或縱未採取適當
    之措施，仍無法避免交通事故之發生時，該汽車駕駛人對於
    信賴對方亦能遵守交通規則乃竟違規之行為，自無預防之義
    務，難謂該汽車駕駛人即有能注意而不注意之過失，而令負
    過失之責任。」（最高法院90年度台上字第2400號判決參照
    ）。按被上訴人駕駛機車既依交通號誌、行車速限且在規定
    之路線行駛，並無違規行為，已如上述，足認被上訴人對於
    防止危險之發生，業已盡相當之注意義務。以防止危險之發
    生。而本件車禍之發生，係上訴人不遵循應行走斑馬線之規
    定，違規由南向北穿越劃有分向限制線之大灣路，先橫越東
    向西內側車道上停等紅燈之小客車，再由等待中之自小客車
    前（被上訴人無法看到上訴人所在位置），突然侵入被上訴
    人行駛中之外側車道，致被上訴人發現上訴人已躲避不及以
    致發生車禍，被上訴人辯稱「上訴人突然侵入伊正常行駛之
    車道，伊縱然已為必要之注意，並已採取適當之措施，應仍
    無法避免本件事故之發生」，應可採信。
  (四)至於本件事故前經臺灣省臺南區車輛行車事故鑑定委員會及
    臺灣省車輛行車事故覆議鑑定委員會鑑定結果，雖均認「謝
    宗庭未注意車前狀況，為肇事次因。」，有臺灣省臺南區車
    輛行車事故鑑定委員會98年10月28日臺南區980824號鑑定意
    見書，及臺灣省車輛行車事故覆議鑑定委員會99年2月8日府
    覆議字第0996200498號函（原審新調字卷第15至17頁）。惟
    上開鑑定內容，並未斟酌本件車禍發生之際，上訴人係自系
    爭道路前方突然侵入被上訴人正常行駛之車道內，依常情以
    觀，一般駕駛人縱已專心密切注意車前狀況，仍無從採取適
    當之閃煞措施以避免車禍之發生，難認被上訴人有何過失，
    上述鑑定結果，不足採為不利被上訴人之認定。
  (五)依上，本件車禍發生時，被上訴人係依循號誌、行車速限之
    正常行駛，未有超速行駛或其他違規行為；反之，上訴人違
    規橫越劃設分向限制線道路，突然自前方侵入被上訴人行駛
    之車道，被上訴人發現上訴人即採取煞車閃避之措施，堪認
    被上訴人對於防止危險之發生，已盡相當之注意義務，至於
    上訴人違規橫越道路並突然出現侵入被上訴人車道所導致之
    危險，既非被上訴人事先所得預見及避免，即無注意防免之
    義務，亦無防免之可能，被上訴人應無過失責任，應堪認定
    。
六、綜上所述，被上訴人對於本件車禍之發生，並無過失責任，
    上訴人依侵權行為之法律關係，訴請被上訴人給付30萬元（
    原審請求66萬5151元）及自起訴狀繕本送達翌日起至清償日
    止，按週年利率百分之五計算利息，即無理由，原審駁回上
    訴人之訴，經核並無違誤，上訴意旨指摘原判決不當，求為
    廢棄改判，非有理由，應予駁回。
七、本件事證已臻明確，兩造其餘攻擊防禦方法及證據資料，核
    與本件判決結果不生影響，不予一一論述，併予敘明。
據上論結，本件上訴為無理由，依民事訴訟法第449條第1項、第
78條，判決如主文。
中    華    民    國   100    年    12    月    6     日
                  民事第一庭    審判長法  官  丁振昌
                                      法  官  林永茂
                                      法  官  曾平杉
上為正本係照原本作成。
不得上訴。
中    華    民    國   100    年    12    月    8     日
                                      書記官  葉秀珍